臺灣高等法院臺南分院刑事判決
                                   111年度上訴字第835號
上  訴  人  臺灣臺南地方檢察署檢察官
被      告  乙○○  


            丙○○○


上列上訴人因被告等家暴傷害等案件，不服臺灣臺南地方法院11
0年度訴字第666號中華民國111年5月2日第一審判決（起訴案號
：臺灣臺南地方檢察署110年度偵字第2710、8560、10832號），
提起上訴，本院判決如下：
    主  文
上訴駁回。
    事實及理由
一、刑事訴訟法第348條於民國110年6月18日修正施行：「上訴
    得對於判決之一部為之。對於判決之一部上訴者，其有關係
    之部分，視為亦已上訴。但有關係之部分為無罪、免訴或不
    受理者，不在此限。上訴得明示僅就判決之刑、沒收或保安
    處分一部為之。」同日修正施行之刑事訴訟法施行法第7條
    之13規定：「中華民國110年5月31日修正通過之刑事訴訟法
    施行前，已繫屬於各級法院之案件，於施行後仍適用修正前
    刑事訴訟法第348條規定；已終結或已繫屬於各級法院而未
    終結之案件，於施行後提起再審或非常上訴者，亦同。」又
    110年6月18日刑事訴訟法第348條修正施行前已繫屬於第一
    審或第二審法院之案件，在修正施行後始因上訴而繫屬於第
    二審或第三審法院者，應適用修正後規定以定其上訴範圍（
    最高法院110年度台上大字第5375號裁定意旨參照）。經查
    ：本案於上述規定修正施行之後始繫屬於本院（見本院卷第
    3頁），上訴之效力及範圍應依修正後第348條規定。而原審
    判決後，被告並未提起上訴，僅檢察官就原判決量刑部分提
    起上訴（見本院卷第65頁），是本件審判範圍僅及於原判決
    量刑部分。
二、本案據以審查原判決量刑妥適與否之原審所認定犯罪事實及
    其罪名部分：
　㈠原判決認定之犯罪事實：
　⒈乙○○是甲○○之叔叔，丙○○○是甲○○之姑姑。乙○○、丙○○○分別
    與甲○○間具有家庭暴力防治法第3條第4款所定義之家庭成員
    關係。緣乙○○因不滿親戚間土地買賣糾紛，於109年12月4日
    17時45分許，因詢問甲○○某位親戚之電話未果，跟在甲○○後
    方，進入甲○○所經營位在臺南市○區○○路0000巷00弄00號之
    補習班內，經甲○○要求乙○○離開，乙○○明知甲○○已要求其離
    去上開補習班，竟仍留滯在內不肯離去，甲○○走向門口時，
    乙○○復另行起意基於傷害之犯意，用力拉扯甲○○之頭髮向右
    後方甩，致甲○○往右後側倒，臉部撞到紙箱，受有右臉頰鈍
    挫傷之傷害。
　⒉乙○○於同日18時2分許，將四把椅子放置在在明興路1285巷30
    弄11號旁，即甲○○停放車號000-0000號自小客車之後方，並
    喝叱任何人不准移走前開椅子，甲○○於同日21時39分許欲駕
    車離開時，見狀拍照存證並報警，詎警方到場後，在場之丙○○○竟基於公然侮辱之犯意，在不特定人得共見共聞之處所
    ，公然以「放你們這些瘋狗出來黑白咬每卡怎」（台語）等
    語辱罵甲○○及林素慧（未據林素慧提出告訴），足以貶損甲○○之人格評價及聲譽。
　⒊乙○○明知臺灣臺南地方法院於110年1月28日以109年度家護字
    第1188號民事通常保護令裁定：「不得對甲○○實施身體或精
    神上之不法侵害行為；不得對甲○○為騷擾、接觸、跟蹤之聯
    絡行為；應遠離甲○○工作場所（臺南市○區○○路0000巷00弄0
    0號）至少10公尺遠之距離，保護令之有效期間為1年」（此
    保護令內容經臺灣臺南地方法院以110年度家護抗字第21號
    裁定維持而告確定）。乙○○於110年2月4日收受該保護令，
    詎乙○○基於公然侮辱、違反該保護令之犯意，於110年3月11
    日18時30分許，騎乘機車行經臺南市○區○○路0000巷00弄00
    號前時，見甲○○站立在該處，竟在不特定人得共見共聞之處
    所，公然以「破麻」辱罵甲○○，對甲○○為家庭暴力行為而違
    反本案保護令。
  ㈡原判決認定之被告所犯罪名：被告乙○○係犯刑法第306條第2
    項之留滯建築物罪、第277條第1項傷害罪、第309條第1項公
    然侮辱罪及家庭暴力防治法第61條第1款違反保護令罪，公
    然侮辱罪及違反保護令罪為想像競合犯，從一重之違反保護
    令罪處斷；被告丙○○○係犯刑法第309條第1項公然侮辱罪。
三、上訴意旨之論斷：　
　㈠檢察官上訴意旨主張：告訴人因本案受有重大之身心傷害，
    犯罪所生之損害非輕；被告2人矢口否認犯行，且迄今仍未
    與告訴人和解，犯罪後之態度不佳，原審量刑是否過輕，即
    非無研求餘地。
　㈡駁回上訴之理由：
　⒈原審審酌被告乙○○尾隨告訴人進入上開補習班，經告訴人要
    求其退去，被告乙○○拒不離開，被告乙○○此舉顯非尊重他人
    對於建築物之管領權限，復以手拉扯告訴人頭髮向右後方甩
    之方式，致告訴人受有右臉頰鈍挫傷之傷勢；又無視法院核
    發之保護令，對告訴人公然侮辱，致違反保護令禁止之事項
    ，有損於告訴人人格及社會評價；被告丙○○○不尊重他人之
    人格尊嚴，以足以貶抑人格及社會評價之言詞對告訴人侮辱
    ，使告訴人之人格尊嚴及社會形象受損，且被告2人均否認
    犯行，復未能與告訴人達成和解之犯後態度，另考量被告2
    人之犯罪手段、情節與所生侵害，兼衡被告乙○○自陳國中畢
    業之智識程度，目前從事寺廟的雕刻工作，已婚，小孩均成
    年，要撫養妻子；被告丙○○○自陳沒有讀書，已婚，配偶往
    生，小孩均已成年之家庭生活狀況等一切情狀，就被告乙○○
    上開犯行分別量處拘役10日、30日、20日，並定應執行拘役
    50日，且均諭知易科罰金之折算標準，就被告丙○○○上開犯
    行量處罰金新台幣4千元，並諭知易服勞役之折算標準。
　⒉經核原判決量刑尚屬允當，檢察官上訴意旨仍指摘原判決量
    刑過重，惟按，量刑之輕重，屬事實審法院得依職權自由裁
    量之事項，苟已斟酌刑法第57條各款所列情狀，而未逾越法
    定刑度，不得遽指為違法。原審法院所量處被告刑責，已審
    酌被告之犯罪手段、情節、犯罪所生損害、犯罪後態度、智
    識程度、工作及家庭生活狀況等一切情狀，於法定刑度內妥
    為裁量，並無不當或違法之情形，復與比例原則、平等原則
    、罪責相當原則相合。況且被告乙○○、丙○○○於本院對原審
    所認定之犯罪事實均已表示無意見（見本院卷第72-73頁）
    ，而未再否認犯行，實難以其等否認犯行，即認原審量刑過
    輕。是檢察官仍以原判決量刑過輕提起上訴，為無理由，應
    予駁回。
四、應適用之法條：
    刑事訴訟法第368 條、第373條。
本案經檢察官林慧美提起公訴，檢察官洪欣昇提起上訴，檢察官
蔡麗宜到庭執行職務。
中　　華　　民　　國　　111 　年　　8 　　月　　10　　日
                  刑事第七庭    審判長法  官  吳勇輝　　
                                      法  官  黃國永
                                      法  官  吳錦佳
以上正本證明與原本無異。
傷害罪部分，如不服本判決應於收受送達後20日內向本院提出上
訴書狀，其未敘述上訴理由者，並得於提起上訴後20日內向本院
補提理由書（均須按他造當事人之人數附繕本）「切勿逕送上級
法院」。
其餘不得上訴。
　　　　　　　　　　　　　　　　　　　書記官  王杏月　　
中　　華　　民　　國　　111 　年　　8 　　月　　10　　日
本判決論罪科刑條文：
中華民國刑法第277條
傷害人之身體或健康者，處5年以下有期徒刑、拘役或50萬元以
下罰金。
犯前項之罪，因而致人於死者，處無期徒刑或7年以上有期徒刑
；致重傷者，處3年以上10年以下有期徒刑。
中華民國刑法第306條
無故侵入他人住宅、建築物或附連圍繞之土地或船艦者，處1年
以下有期徒刑、拘役或9千元以下罰金。
無故隱匿其內，或受退去之要求而仍留滯者，亦同。
中華民國刑法第309條
公然侮辱人者，處拘役或9千元以下罰金。
以強暴犯前項之罪者，處1年以下有期徒刑、拘役或1萬5千元以
下罰金。
家庭暴力防治法第61條
違反法院依第14條第1項、第16條第3項所為之下列裁定者，為本
法所稱違反保護令罪，處3年以下有期徒刑、拘役或科或併科新
臺幣10萬元以下罰金：
一、禁止實施家庭暴力。
二、禁止騷擾、接觸、跟蹤、通話、通信或其他非必要之聯絡行
    為。
三、遷出住居所。
四、遠離住居所、工作場所、學校或其他特定場所。
五、完成加害人處遇計畫。